【裁判字號】    89,重國,43
【裁判日期】    891104
【裁判案由】    國家賠償
【裁判全文】
臺灣臺北地方法院民事判決  八十九年度重國字第四十三號
    原      告  甲○○
    被      告  監察院
    法定代理人  錢  復
右當事人間請求國家賠償事件，本院判決如左：
    主    文
原告之訴暨假執行之聲請均駁回。
訴訟費用由原告負擔。
    事    實
甲、原告方面：
    一、聲明：
        （一）被告應給付原告新臺幣（下同）六千零五十萬元，及自本件起訴書繕
              本送達被告日起至清償日止，按週年利率百分之五計算之利息。
        （二）原告願供擔保，請宣告假執行。
    二、陳述：原告原係軍人因發現軍隊問題，向被告陳情，未料為軍隊強迫退伍，
              嗣向被告陳情高達一百餘次，始終未有人處理，被陳情之二十餘個機
              關亦未曾見有人處理，不聞不問，且遭到百般凌辱，並竟以原告隨手
              寫錯兩個字為由移送法辦、判刑。甚者，原告至被告處經常遭到侮辱
              並因原告久等未見到監察委員，乃在被告之陳情受理中心躺了一下，
              為被告所屬之黃科長命警將原告抬到道路上丟棄晒太陽，經原告請求
              數百元之賠償，竟遭拒絕，爰請求天文數字六千零五十萬元，以嚴懲
              監察院。
    三、證據：提出監察院秘書長八十九年八月十八日（八九）秘台綜字第八九一一
              ００六四五號函乙份、原告請願書四份等件為證。
乙、被告方面：
    本件未經言詞辯論，因此無被告之聲明及陳述。
    理    由
一、程序方面：
    按「原告之訴，依其所訴之事實，在法律上顯無理由者，法院得不經言詞辯論，
    逕以判決駁回之。」民事訴訟法第二百四十九條第二項定有明文，本件原告之訴
    顯無理由，爰不經言詞辯論，逕以判決駁回之，先予敘明。
二、按「損害賠償之債，以有損害之發生及有責任原因之事實，並二者之間，有相當
    因果關係為成立要件。故原告所主張損害賠償之債，如不合於此項成立要件者，
    即難謂有損害賠償請求權存在。」（最高法院四十八年度台上字第四八一號判例
    要旨參照）次按公務員於執行職務行使公權力時，因故意或過失不法侵害人民自
    由或權利者，國家應負損害賠償責任，國家賠償法第二條第二項前段，固定有明
    文。是該條賠償責任之構成，必須公務員於執行職務行使公權力時，有「不法」
    侵害人民之自由或權利，始為該當。苟公務員之行為無「不法」情事，自無國家
    賠償責任之可言，又所謂「不法」當作指公務員之積極行為明顯抵觸法律規定而
    言，若公務員之行為無違法情事，縱有「不當」，亦與「不法」之構成要件有間
    ，自不能苛國家以賠償責任。查原告主張其屢向被告陳情一百餘次，始終未有人
    處理，被陳情之二十餘個機關亦未曾見有人處理，不聞不問，且遭到百般凌辱，
    並竟以原告隨手寫錯兩個字為由移送法辦、判刑。甚者，原告至被告處經常遭到
    侮辱並因原告久等未見到監察委員，乃在被告之陳情受理中心躺了一下，為被告
    所屬之黃科長命警將原告抬到道路上丟棄晒太陽云云。按原告向被告陳情後之處
    理之情形，為原告所不滿意，此究與不法有間，另因原告塗寫不雅文字，被告將
    之移送法辦，亦屬其職權行使，並經檢察官提起公訴，為法院判處拘役確定在案
    ，足見被告之移送並無任何不當。再者，被告之駐衛警察係維護機關之秩序與安
    全，且被告之陳情處理中心係辦公場所，原告躺在該處理中心，自影響觀瞻及公
    務之處理，則被告之駐衛警察將之抬至被告辦公處所外之場所，乃其維護機關秩
    序及安全職權之行使，難認有何不當，抑或不法，揆諸前揭說明，自難謂合於前
    揭民法第一百八十四條第一項前段、國家賠償法第二條第二項前段之規定，原告
    之請求顯無理由，不應准許。
三、綜上所述，原告主張被告不當處理其一百餘次之陳情，並因其在被告處所塗寫不
    雅文字遭被告移送法辦並經法院判刑，以及於被告陳情處理中心躺下，為被告之
    駐衛警察抬出辦公處所，乃其所屬公務員執行職務故意或過失，不法侵害其自由
    或權利云云，委無足取，是原告請求被告給付六千零五十萬元，及自本件起訴書
    繕本送達被告日起至清償日止，按週年利率百分之五計算之利息，為顯無顯理由
    ，應予駁回。原告之訴既經駁回，其假執行之聲請失所附麗，併予駁回。
四、據上論斷，原告之訴為無理由，依民事訴訟法第二百四十九條第二項、第七十八
    條，判決如主文。
中      華      民      國    八十九    年    十一    月      四      日
                                            民事第民二庭法      官  吳光釗
右為正本係照原本作成
如對本判決上訴，須於判決送達後廿日內向本院提出上訴狀
中      華      民      國    八十九    年    十一    月      四      日
~B法院書記官  呂昆


司法院資訊處製作；財團法人民間司法改革基金會備份。
